【裁判字號】    95,訴,2925
【裁判日期】    951130
【裁判案由】    清償借款
【裁判全文】
臺灣臺中地方法院民事判決  95年度訴字第2925號
  原      告  臺灣中小企業銀行股份有限公司
  法定代理人  辛○○
  訴訟代理人  戊○○
  被      告  甲○○
              庚○○
              己○○
              丁○○
兼上三人共同
  訴訟代理人  丙○○
              乙○○
上當事人間請求清償借款事件，本院於民國95年11月27日言詞辯
論終結，判決如左：
    主      文
被告應連帶給付原告新臺幣肆佰參拾萬元，及其中新台幣肆佰萬
元自民國九十四年十月二十五日起至清償日止，按年息百分之四
點七三計算之利息，並自民國九十四年十一月二十六日起至清償
日止，其逾期在六個月以內者，按上開利率百分之十，逾期超過
六個月部分，按上開利率百分之二十計算之違約金；其中新台幣
參拾萬元自民國九十四年十月二十四日起至清償日止，按年息百
分之四點七三計之利息，並自民國九十四年十一月二十五日起至
清償日止，其逾期在六個月以內者，按上開利率百分之十，逾期
超過六個月部分，按上開利率百分之二十計算之違約金。
訴訟費用由被告連帶負擔。
    事實及理由
一、原告起訴主張訴外人陳泉發於民國（下同）93年11月23日、
    同年月24日，以被告甲○○為連帶保證人，向原告借款新臺
    幣（下同）4,000,000元、300,000元，約定借款期限為1年
    ，自93年11月25日起至94年11月25日止及自93年11月24日起
    至94年11月24日止到期，利息按基準利率加碼年息1.2594%
    計算（即4.73%)，還款方式均為按月付息，屆期還清本金，
    如未按期繳款，借款視為全部到期，並自逾期時起6個月內
    按上開利率10%，逾期超過6個月以上部分，按上開利率20%
    加付違約金。詎訴外人陳泉發自94年10月25日、同年月24日
    起即未依約付款，尚欠本金4,300,000元及自上述日期起算
    之利息、違約金未清償。訴外人陳泉發嗣於94年11月14日死
    亡，被告庚○○、己○○、丁○○、丙○○、乙○○為其繼
    承人，就訴外人陳泉發之債務應負連帶責任。否認原告曾同
    意讓被告庚○○、己○○、丁○○、丙○○、乙○○等人辦
    妥繼承登記後再協商還款事宜。爰依消費借貸、連帶保證契
    約及繼承之法律關係請求被告連帶清償借款，並聲明求為判
    決如主文所示。
二、被告對原告主張之事實均不爭執，惟被告甲○○辯稱：其僅
    為連帶保證人，原告應向其餘被告先求償；被告庚○○、己○○、丁○○、丙○○、乙○○等則辯稱：訴外人陳泉發生
    前均未告知向原告借款之事，被告乙○○曾於94年11月21日
    與原告彰化分行之襄理討論還款之事，原告之襄理同意只要
    先清償訴外人陳泉發另筆小額信用貸款，本件借款部分俟被
    告等辦妥繼承登記後再協商，原告不應向被告請求給付94年
    11 月26日、25日起之利息及，且被告等有誠意清償，不應
    請求違約金等語置辯，均聲明求為判決駁回原告之訴。
三、兩造不爭執之事實：
  (一)訴外人陳泉發以被告甲○○為連帶保證人於93年11月25日向
    原告借款400萬元，93年12月24日向原告借款30萬元，第一
    筆借款自94年10月25日起未按期清償，第二筆借款自94年10
    月24日起未按期清償，合計尚欠430萬元。
  (二)訴外人陳泉發94年11月14日死亡，其繼承人為被告庚○○、
    被告己○○、被告丁○○、被告丙○○、被告乙○○。
四、法院之判斷：
    本件兩造之主要爭執點在於：原告應先對訴人陳泉發之繼承
    人求償後，再向被告甲○○請求清償？原告是否曾同意俟被
    告乙○○等辦妥繼承登記後再協商系爭債務之清償事宜？
  (一)按稱保證者，謂當事人約定，一方於他方之債務人不履行債
    務時，由其代負履行責任之契約，同法第739條亦有明文；
    另保證債務之所謂連帶，係指保證人與主債務人負同一債務
    ，對於債權人各負全部給付之責任者而言，此就民法第272
    條第1項規定連帶債務之文義參照觀之甚明（最高法院45年
    台上字第1426號判例可資參照）；而連帶債務之債權人，依
    同法第273條第1項規定，得對於債務人中之一人或數人或其
    全體，同時或先後請求全部或一部之給付。本件原告自得同
    時向被告甲○○請求清償借款，被告甲○○辯稱原告應先向
    其餘被告求償云云，尚無足採。
  (二)被告庚○○、己○○、丁○○、丙○○、乙○○等固均辯稱
    原告彰化分行之襄理同意辦妥繼承登記後再協商乙節，為原
    告所否認，按當事人主有利於己之事實，就其事實有舉證之
    責任，民事訴訟法第277條定有明文，自應由被告乙○○等
    人就其主張此項有利之事實負舉證責任，被告乙○○等於審
    理中自承無法提出證明，則其前揭所辯即難採納。
  (三)按消費借貸者，謂當事人一方移轉金錢或其他代替物之所有
    權於他方，而約定他方以種類、品質、數量相同之物返還之
    契約，民法第474條第1項定有明文。又繼承人自繼承開始時
    ，除本法另有規定外，承受被繼承人財產上之一切權利、義
    務；繼承人對於被繼承人之債務，負連帶責任，民法第1148
    條第1153條第1項亦有明文規定。本件訴外人陳泉發向原告
    借款，既未依約清償，被告甲○○為其連帶保證人，應負連
    帶清償責任，被告庚○○、己○○、丁○○、丙○○、乙○○為訴外人陳泉發之繼承人，就陳泉發之債務，亦應負帶責
    任。從而，原告依消費借貸、連帶保證契約及繼承之法律關
    係，請求被告連帶清償4,300,000元，及其中4,000,000元自
    94年10月25日起至清償日止，按年息4.73%計算之利息，並
    自94年11月26日起至清償日止，其逾期在6個月以內者，按
    上開利率10%，逾期超過6個月部分，按上開利率20%計算之
    違約金；其中300,000元自94年10月24日起至清償日止，按
    年息4.73%計算之利息，並自94年11月25日起至清償日止，
    其逾期在6個月以內者，按上開利率10%，逾期超過6個月部
    分，按上開利率20%計算之違約金，為有理由，應予准許。
五、訴訟費用負擔之依據：民事訴訟法第85條第2項。
中    華    民    國    95    年    11    月    30    日
                  民事第三庭  法  官  陳文爵
正本係照原本作成。
如對本判決上訴須於判決送達後20日內向本院提出上訴狀。
中    華    民    國    95    年    11    月    30    日
                              書記官  王美珍


司法院資訊處製作；財團法人民間司法改革基金會備份。
